臺灣新竹地方法院交通事件裁定　　　　　　　　　　九十三年度交聲字第一八八號
　　原處分機關
　　即移送機關　交通部公路總局新竹區監理所新竹市監理站
　　異　議　人
　　即受處分人　甲○○
右列受處分人因違反道路交通管理處罰條例案件，對於交通部公路總局新竹區監理所
於民國九十三年九月二日所為之竹監新自字第裁五○─Ｅ00000000號裁決，
聲明異議，本院裁定如左：
    主     文
原交通部公路總局新竹區監理所民國九十三年九月二日竹監新自字第裁五○─Ｅ00
000000號裁決處分撤銷。
甲○○汽車駕駛人，駕駛汽車違反道路交通安全規則，因而肇事致人受傷，處罰鍰新
台幣壹仟捌佰元，並記違規點數點。
    事實及理由
一原處分意旨以：異議人即受處分人甲○○於民國九十三年五月二十二日上午八時三
  十分，駕駛車牌號碼Ｗ七—六八六二號自用小客貨車，沿新竹市○○路由西向東駛
  進路口時，左後輪上方與陳日春騎乘，沿文田街西往東方向行駛之車牌號碼ＧＺＦ
  —一一六號重型機車車頭擦撞，致人車倒地，其左肩、右腳等多處受有輕傷。經警
  舉發「1.支道車未讓幹道車先行」、「2.違反道路交通安全規則因而致人受傷」之
  違規，分別依道路交通管理處罰條例第四十五條第九款處罰鍰新台幣（下同）一仟
  八百元，並依同條例第六十三條第一項第一款之規定違反第四十五條者予記違規點
  數一點、第六十一條第三項之規定吊扣駕駛執照三個月。
二聲明異議意旨略以：異議人確於前揭時、地，與沿文田街西往東方向陳日春騎乘之
  機車擦撞而肇事，但當時異議人在路口已有暫停，且確認兩側無車輛行駛後方慢行
  通過，且已行至交岔路口之中線，自不會再注意左右來車，故本件係因陳日春騎乘
  機車有違規行為才會造成擦撞；又異議人已和陳日春和解，竟仍受開單告發，為此
  聲明異議等語。經查：
(一)訊據異議人坦認其沿新竹縣竹北市○○街由西向東行駛，行經文信街與文田街路口
  時，與陳田春騎乘之車牌號碼ＧＺＦ—一一六號重型機車擦撞肇事之事實，並有新
  竹縣警察局道路交通事故談話紀錄表、道路交通事故現場圖、道路交通事故調查報
  告表(一)、(二)、新竹市警察局舉發違反道路交通管理事件通知單各一份及新竹縣警察
  局交通事故照片共四幀等在卷可稽，自堪採認。
(二)又異議人所行駛之文信路，於肇事地點即與文田街交岔口處，設有閃光紅燈，而陳
  日春行駛之文田街則為閃光黃燈，有道路交通事故現場圖、新竹縣警察局竹北分局
  車禍處理小組肇因研判、分析及策進作為表一份暨異議人所親簽之新竹縣警察局道
  路交通事故談話紀錄表附卷為憑。按閃光紅燈表示「停車再開」，車輛應減速接近
  ，先停止於交岔路口前，讓幹道車優先通行後認為安全時，方得續行，道路交通標
  誌標線號誌設置規則第一項第二款定有明文。又交岔路口若設有閃光紅燈或「讓」
  、「停」等標誌、標線之道路則為支線道，設有閃光黃燈或未設上述相關標誌、標
  線道路為幹線道（參照卷附交通部九十一年九月十二日交路字第０九一００００八
  八一六號函），是本件肇事時，異議人所行駛之文信路為支道而為支線道車，陳春
  田所騎經之文田街為幹道，屬幹線道車之情，堪予採認，異議人空言否認文信路之
  路口號誌為閃光紅燈，尚難遽信。
(三)按車輛行至無號誌之交岔路口，支線道車應暫停讓幹線道車先行，道路交通安全規
  則第一百零二條第一項第二款前段定有明文。次按支線道車不讓幹線道車先行，處
  六百元以上一千八百元以下罰鍰，並記違規點數一點，道路交通管理處罰條例第四
  十五條第九款、第六十三條第一項第一款定有明文。支線道車應讓幹線道車先行之
  規定，旨在確認行車順序及劃分道路路權，以維護交通往來之安全。故汽車駕駛人
  讓車，當須將車輛暫停，待有路權之他車輛駕駛人通過，安全無虞時，始能再繼續
  通行。是依前開規定於交岔路口應讓幹道車先行之支線車，除於進入路口前應先暫
  停讓幹道車先行通過外，於駛進路口跨越交岔路時，也須隨時注意幹道車之車況，
  作停讓之準備，以維交通安全。本件異議人行至該交岔路口前自應注意幹道左右來
  車之車輛動態，並停止於交岔路口前禮讓幹道有優先路權之車輛先行，於駛進路口
  跨越交岔路時，亦須始終隨時注意左右方幹道車之車況，作停讓之準備。異議人雖
  於聲明異議狀內表示：其於文信路與文田街交岔口處確有停車云云，然於本院訊問
  時則僅稱有減速慢行等語；況肇事時雖係雨天，然為日間自然光線，柏油路面無缺
  陷、障礙物，視距良好，閃光號誌運作正常，異議人如確實遵循前開交通安全規則
  ，當無不能發現陳日春所騎乘機車之可能，是難認異議人確有停車確認幹線道無來
  車後再開，更無由認定異議人於駛進、跨越交岔路時，有始終注意左右方幹道車之
  車況並作停讓準備之行為。故異議人辯稱：伊於肇事路口有暫停確認兩側無車輛行
  駛後方慢行通過，且行車已至交岔路口中心線，因陳日春騎乘之機車違規始發生事
  故云云，尚難採取。異議人本件異議意旨俱無理由。
三惟按異議人行為時，道路交通管理處罰條例第六十一條規定業於九十三年四月二十
  一日修正公布，同條例第九十三條規定，施行日期，由行政院以命令定之，嗣行政
  院於九十三年六月三十日以院臺交字第０９３００８６６８４號命令定自同年七月
  一日施行。依修正前道路交通管理處罰條例第六十一條第三項規定：汽車駕駛人，
  駕駛汽車違反道路交通安全規則，因而肇事致人受傷者，吊扣其駕駛執照三個月至
  六個月，修正後同條例第六十一條第三項則規定：汽車駕駛人，駕駛汽車違反道路
  交通安全規則，因而肇事致人受傷者，記違規點數三點；致人重傷者，吊扣其駕駛
  執照三個月至六個月。是舊法不區分情節輕重，汽車駕駛人，駕駛汽車違反道路交
  通安全規則，因而肇事致人受傷者，一律處以吊扣駕駛執照處分，新法則區分被害
  人受傷程度，而處以記點或吊扣駕駛執照等不同處分。參照司法院大法官會議第一
  四二號解釋意旨及現行稅捐稽徵法第四十八條、行政罰法草案均明定「從新從輕」
  原則之適用，堪認於行政秩序罰案件，亦有上揭之適用。是原處分機關就異議人未
  依規定讓幹線道車先行，依道路交通管理處罰條例第四十五條第九款、第六十三條
  第一項第一款之規定處一仟八佰元罰鍰，並記違規點數一點，就認定異議人有違規
  事實部分，雖非無見，然本件被害人陳田春因車禍受有多處擦傷等輕傷，比較道路
  交通管理處罰條例第六十一條第三項之新舊規定，以新法較有利於受處分人，依從
  新從輕原則，自應適用修正後之新法。從而，本件異議人之異議理由固無可採，惟
  原處分機關之處分既有前開瑕疵可指，仍屬不當，本院自應予以撤銷，另為裁處如
  主文第二項所示
四據上論斷，應依道路交通案件處理辦法第十九條、第二十條，裁定如主文。
中　　　華　　　民　　　國　　九十三　　年　　 十一 　　月　　 十七 　　日
                                臺灣新竹地方法院交通法庭
                                    法  官  鄭子俊
右正本證明與原本無異。
如不服本裁定，應於裁定送達後五日內向本院提出抗告狀。
                                    書記官  沈藝珠
中　　　華　　　民　　　國　　九十三　　年　 　十一　 　月　　十七　    日
